【裁判字號】    95,簡上,771
【裁判日期】    951031
【裁判案由】    毀棄損壞
【裁判全文】
臺灣高雄地方法院刑事判決             95年度簡上字第771號
上  訴  人  甲○○
即  被  告
上列上訴人因毀棄損壞案件，不服本院高雄簡易庭95年度簡字第
3429號中華民國95年6 月5 日第一審判決（聲請簡易判決處刑案
號：95年度偵緝字第1326號）提起上訴，被告於本院審理時為有
罪之陳述，經本院裁定以簡式審判程序審理，本院合議庭第二審
判決如下：
    主  文
原判決撤銷。
甲○○連續損壞他人所有自用小貨車之擋風玻璃壹面、醬油瓶壹
罐，足以生損害於他人，累犯，處拘役伍拾伍日，如易科罰金，
以參佰元折算壹日。健身彈簧握力器壹副，沒收之。
    事  實
一、甲○○前因殺人未遂案件，經臺灣高等法院高雄分院判處有
    期徒刑5 年確定，於民國86年1 月22日入監執行，90年8 月
    31日假釋付保護管束期滿未經撤銷，視為執行完畢。詎仍不
    知悔改，因與丙○○胞弟魏銘宏有債務糾紛，竟基於毀損之
    概括犯意，連續：(一)於94年8 月27日17時許，前往丙○○位
    於高雄市○○區○○路181 巷8 號住處催討債務不遂後，竟
    於當日在丙○○住處廚房內，砸毀醬油瓶1 罐，又接續以丙
    ○○鄰居腳踏車，砸毀丙○○與其妻周佳蓉共有停放於屋外
    之車牌號碼VF-8122 號自用小貨車之擋風玻璃1 面，均致令
    不堪用；(二)復於95年1 月28日18時30分許，再度前往丙○○
    上揭住處，以其所有之健身彈簧握力器1 副（未扣案），砸
    毀上揭自用小貨車之擋風玻璃1 面，致令不堪用。甲○○毀
    損上揭自用小貨車之擋風玻璃時，均為監視器所攝錄，始知
    上情。
二、案經魏志成訴由高雄市政府警察局苓雅分局報請臺灣高雄地
    方法院檢察署檢察官偵查後聲請簡易判決處刑。
    理  由
一、本件被告甲○○所犯係死刑、無期徒刑、最輕本刑為3 年以
    上有期徒刑以外之罪，被告於審判程序中就被訴事實為有罪
    之陳述，經本院告知簡式審判程序之旨，並聽取公訴人及被
    告之意見後，合議庭裁定進行簡式審判程序，合先敘明。
二、訊據被告於本院審理中，對於其有為上開毀損犯行均坦承不
    諱，核與證人即告訴人丙○○於警詢中所證情節相符，復有
    車輛鉊毀損照片及現場照片在卷可資佐證，足認被告之自白
    與事實相符，本件事證明確，被告上揭毀損犯行，均堪認定
    。
三、論罪科刑之法律適用：
  (一)按行為後法律有變更者，適用行為時之法律；但行為後之法
    律有利於行為人者，適用最有利於行為人之法律，刑法第2
    條第1 項定有明文。次按有關新舊法之比較，應就罪刑有關
    之共犯、未遂犯、想像競合犯、牽連犯、連續犯、結合犯以
    及累犯加重、自首減輕暨其他法定加減原因（如身分加減）
    與加減例等一切情形，綜其全部罪刑之結果而為比較（最高
    法院95年第8 次刑事庭會議決議參照）。查被告於前開行為
    後，刑法第33條及第41條業經總統於民國94年2 月2 日修正
    公布，並依刑法施行法第10條之1 規定自95年7 月1 日施行
    。另於95年6 月14日公布之刑法施行法第1 條之1 規定，除
    變更刑法分則編所定罰金之貨幣單位為新臺幣外，並分別提
    高罰金數額為3 倍或30倍。職是，本件自應就被告行為前、
    後相關法律有修正者，依前揭規定暨決議意旨加以綜合比較
    以資適用。茲說明如下：
  1.修正前刑法第354 條毀損他人物品罪，原規定法定刑為「2
    年以下有期徒刑、拘役或500 元以下罰金」，且依修正前刑
    法第33條第5 款及罰金罰鍰提高標準條例第1 條前段，規定
    罰金數額應為10元以上；然依刑法施行法第1 條之1規 定，
    修正後該條之法定刑度應為「2 年以下有期徒刑、拘役或新
    臺幣15,000元以下罰金」，而修正後刑法第33條第5 款提高
    罰金數額為新臺幣1,000 元以上，並以百元計算之。是以該
    罪修正後關於有期徒刑、拘役等自由刑雖未加以變更，惟就
    罰金數額下限則予以提高，故修正後之法律效果對行為人而
    言較屬不利，準此，應以修正前之規定對於被告較為有利。
  2.本件被告行為後，刑法第56條關於連續犯之規定業於94年1
    月7 日修正公布刪除，並於95年7 月1 日施行，則被告之犯
    行因行為後新法業已刪除連續犯之規定，此刪除雖非犯罪構
    成要件之變更，但顯已影響行為人刑罰之法律效果，自屬法
    律變更。經查：被告於94年8 月27日及95年1 月28日所為之
    2 次毀損犯行，時間緊接，所犯又係構成要件相同之罪，主
    觀上顯係基於毀損之同一犯意，客觀上逐次實施二次行為而
    具連續性，進而侵害同性質之法益，惟因其各次行為依一般
    社會健全觀念，在時間差距上，可以分開，在刑法評價上，
    各具獨立性，每次行為皆可獨立成罪，是依修正前刑法第56
    條之規定，本得適用連續犯規定而論以一罪，並得加重其刑
    至二分之一，惟因修正後刑法刪除前開連續犯規定，以致被
    告前揭二次構成要件行為須依法分別論以數罪而併罰之，依
    新法第2 條第1 項規定比較新、舊法之結果，仍以行為時、
    即修正前刑法第56條之規定較有利於被告（最高法院95年第
    8 次刑事庭會議決議亦採同一見解）。
  3.修正前刑法第41條第1 項前段原規定：「犯最重本刑為5 年
    以下有期徒刑以下之刑之罪，而受6 個月以下有期徒刑或拘
    役之宣告，因身體、教育、職業、家庭之關係或其他正當事
    由，執行顯有困難者，得以1 元以上3 元以下折算一日，易
    科罰金。」，且被告行為時之易科罰金折算標準，依修正前
    罰金罰鍰提高標準條例第2 條前段（現已刪除）之規定，本
    係就其原定數額提高為100 倍折算1 日，故被告行為時之易
    科罰金折算標準乃以銀元300 元折算1 日，經折算後應以新
    臺幣900 元折算為1 日。惟修正後刑法第41條第1 項前段則
    改以：「犯最重本刑為5 年以下有期徒刑以下之刑之罪，而
    受6 個月以下有期徒刑或拘役之宣告者，得以新臺幣1,000
    元、2,000 元或3,000 元折算一日，易科罰金。」，乃就易
    科罰金之折算標準予以提高。從而，比較修正前、後所定之
    易科罰金折算標準，當以修正前之規定較有利於被告。
  4.綜上，依前開決議整體比較結果，本件以修正前之刑法規定
    較有利於被告，爰依修正後刑法第2 條第1 項前段之規定，
    適用行為時即修正前之舊法。
  (二)核被告所為，係犯刑法第354 條之毀損罪。被告於94年8 月
    27日基於1 毀損犯意，於密切接近之時地，分別毀損告訴人
    丙○○所有之自用小貨車之擋風玻璃1 面、醬油瓶1 罐，性
    質上侵害同一之法益，且各行為之獨立性極為薄弱，依一般
    社會健全觀念，在時間差距上，難以強行分開，自應視為數
    個舉動之接續施行，而為接續犯，應僅論以1 罪。又被告於
    94年8 月27日及95年1 月28日所為之2 次毀損犯行，時間緊
    接，所犯又係構成要件相同之罪，顯係基於概括犯意所為，
    應論以連續犯，並依修正前刑法第56條之規定，從一情節較
    重之94年8 月27日犯行論處，並加重其刑。再被告前因殺人
    未遂案件，經臺灣高等法院高雄分院判處有期徒刑5 年確定
    ，於86年1 月22日入監執行，90年8 月31日假釋付保護管束
    期滿未經撤銷，視為執行完畢之情，有臺灣高等法院被告前
    案紀錄表1 份在卷可稽，其於前案執行完畢後，5 年內再故
    意犯本件有期徒刑以上之罪，不論依修正前之刑法第47條，
    或修正後之刑法第47條第1 項規定，均應構成累犯，對被告
    而言亦無有利或不利之情形，自亦不生新舊法比較之問題，
    應逕依修正前之刑法第47條規定，論以累犯，加重其刑，並
    依法遞加重之。
  (三)原審以被告罪證明確，而予論罪科刑，並就所處徒刑，諭知
    易科罰金之折算標準，固非無見，惟上訴人即被告與告訴人
    於本院審理中就被告本件犯行達成和解，告訴人並表明不再
    追究，有本院95年度雄調字第455 號調解程序筆錄1 紙在卷
    可憑，此雖為原審法院未能審酌之事項，自應由本院予以撤
    銷改判。爰審酌被告僅因與告訴人之胞弟有債務糾紛，即連
    續毀損告訴人車輛及家中之物，行為實有不該，惟念其事後
    坦承犯行，且於本院審理中業與告訴人達成和解有調解筆錄
    1 紙附卷可憑，告訴人並於本院審理中表明不再追究此事等
    一切情狀，量處如主文所示之刑，並依修正前刑法第41條第
    1 項前段規定，諭知易科罰金之折算標準。至被告於95 年1
    月28日持以毀損告訴人自用小貨車擋風玻璃之健身彈簧握力
    器1 副，雖未扣案，然既為被告所有（此業據被告於警詢供
    承甚明），且為供犯罪所用之物，又無證據證明業已滅失，
    自應依刑法第38條第1 項第2 款之規定，宣告沒收；而被告
    於94年8 月27日持以毀損告訴人自用小貨車擋風玻璃之腳踏
    車，既係告訴人鄰居所有之物，自不為沒收之諭知，附此敘
    明。
據上論斷，應依刑事訴訟法第455 條之1 第1 項、第3 項、第36
9 條第1 項前段、第364 條、第299 條第1 項前段、第273 條之
1 第1 項，刑法第2 條第1 項、修正前刑法第56條、第354 條、
修正前刑法第第47條、第41條第1 項前段、第38條第1 項第2款
，罰金罰鍰提高標準條例第1 條前段、修正前罰金罰鍰提高標準
條例第2 條，判決如主文。
本案經檢察官乙○○到庭執行職務。
中    華    民    國    95    年    10    月    31    日
                 刑事第十一庭  審判長  法  官  何秀燕
                                       法  官  吳金芳
                                       法  官  林揚奇
以上正本證明與原本無異。
不得上訴。
中    華    民    國    95    年    10    月    31    日
                                       書記官  于耀文
附錄法條：
中華民國刑法第354條
毀棄、損壞前二條以外之他人之物或致令不堪用，足以生損害於
公眾或他人者，處2年以下有期徒刑、拘役或500百元以下罰金。


司法院資訊處製作；財團法人民間司法改革基金會備份。
